臺灣新北地方法院行政訴訟判決
                                     110年度交字第922號

原      告  邱煜琇
被      告  新北市政府交通事件裁決處
                    設新北市○○區○○路○段000號2樓
代  表  人  李忠台（處長）
                    住同上
訴訟代理人  黃曉妍  律師
複代理人    高宏文  律師 
上列當事人間因交通裁決事件，原告不服被告民國110年12月15
日新北裁催字第00-000000000號裁決，向本院提起行政訴訟，本
院判決如下：
    主  文
一、原告之訴駁回。
二、訴訟費用新臺幣參佰元由原告負擔。
    事實及理由
一、爭訟概要：緣原告於民國110年11月19日21時01分許，駕駛
    車牌號碼000-000號普通重型機車（下稱系爭機車）而行經
    新北市板橋區中正路與大智街口時，因有「闖紅燈（紅燈迴
    轉）」之違規行為，經新北市政府警察局板橋分局員警親眼
    目睹而追及攔停，當場填製掌電字第000000000號舉發違反
    道路交通管理事件通知單予以舉發，記載應到案日期為110
    年12月19日前，案件於110年11月22日移送被告處理。原告
    於110年11月26日提出違規申訴，嗣經被告調查認定原告有
    上開違規行為，乃依道路交通管理處罰條例第53條第1項、
    第63條第1項（第3款）及違反道路交通管理事件統一裁罰基
    準表之規定，以110年12月15日新北裁催字第00-000000000
    號違反道路交通管理事件裁決書（下稱原處分），裁處原告
    罰鍰新臺幣（下同）1,800元，並記違規點數3點。原告不服
    ，遂提起本件行政訴訟。
二、原告起訴主張及聲明：
㈠、主張要旨：
⑴、原告當時自板橋中正路由南向北行駛，至大智街口停等線內
    第一台停等紅綠燈，在停等時發現騎錯方向，於紅燈尚餘10
    秒時，在不影響其他人車情況下選擇迴轉，因從靜止狀態便
    開始迴轉，過程中可能有壓到停等線，但絕無超過停等線，
    更無壓到斑馬線，隨後遭停等於後方第三排之警員攔停(第
    一次申訴時以為有超過停等線，但經警方提供照片回憶確定
    未超過停等線）。
⑵、根據道路設置規則第206條第5款第1目車輛面對圓形紅燈表示
    禁止通行，不得超越停止線“或”進入路口，已明確區分「超
    越停止線」與「進入路口」，超越停止線有其罰則（道交條
    例第60條第3項），進入路口就是闖紅燈（道交條例第53條
    第1項），顯見「超越停止線」不等於「進入路口」，足見
    「停止線」並非判斷車輛是否進入路口之判準。如汽車駕駛
    人面對圓形紅燈，超越停止線，惟尚未進入「路口」，自不
    符合道交條例第53條第1項闖紅燈之要件，更何況原告壓到
    停止線，但未超越停止線。
⑶、原告當時於該地點關於「超越停止線」之違規情狀(假設有超
    越），究係違反闖紅燈規定，抑或屬不遵守標線指示之，其
    判斷除參照交通部82年4月22日交路字第009811號函釋略以
    ，車輛面對紅燈時仍逕予“穿越路口”至銜接路段，含左轉、
    直行、迴轉及右轉（依箭頭綠燈允許行駛者除外），即視為
    闖紅燈…外，“臺灣桃園地方法院104年度交字第307號判決”
    就上述函釋進一步闡示以，視同闖紅燈的前提必須主觀上「
    車輛無視於紅燈警示，有穿越路口之意圖或企圖」即使客觀
    要件構成「車身已伸入路口範圍」（有繪設路口範圍）或「
    車身並已伸越停止線並足以妨害其他方向人（若有行人穿越
    道）、車通行」（無繪設路口範圍），否則即應視為不遵守
    標線指示之違規。
⑷、再依“臺灣臺北地方法院109年交字第98號行政判決乃壓到斑
    馬線：已過停止線且進入路口，又完成迴轉進入銜接路段（
    闖紅燈成立）；及臺灣臺北地方法院108年交字第383號行政
    判決”未壓斑馬線：已過停止線，沒進路口，同樣完成迴轉
    （闖紅燈未成立，為"未依標線行駛")，因此判斷標準乃有
    無壓到斑馬線，該員警顯不清楚進入路口之定義。
⑸、承上，原告當時便向員警表示無闖紅燈意圖，而員警則說「
    你這樣就叫闖紅燈，紅燈時都不能動」，原告並無壓到斑馬
    線，亦無妨礙其他方向人車通行，從停止狀態開始迴轉，更
    遑論進入路口，因此闖紅燈迴轉自不成立（員警有全程錄音
    ）。
⑹、另警方僅提供擷取路口監視照片，而非完整錄影，看不出有
    無伸入路口，且回文直接以“穿越路口迴轉”帶過，並未說明
    原告第一次申訴時對於進入路口之定義；交通部82年4月22
    日交路字第009811號函已發布28年，執法者早應嫻熟於胸，
    紅燈迴轉不是顧名思義般紅燈狀態下迴轉，而據以作出有罪
    推定。
⑺、根據無罪推定原則，警方必須拿出充分的證據證明被告有罪
    ，而不是由嫌疑人拿出證據來證明自己無罪，原告認為既然
    握有監視錄影之行政資源，為何不提供全程錄影給交通裁決
    所，一同審視，非刻意擷取。
⑻、原告之所以會選擇當下迴轉是因為在平日的行駛經驗，如等
    到綠燈時在路中央待轉，會給對向來車及後方直行車輛壓力
    ，增加碰撞之危險；本案並非如員警所稱闖紅燈這般沉重，
    原告亦無心為惡，因此請求撤銷闖紅燈迴轉之舉發為禱。
㈡、聲明：⑴原處分撤銷。⑵訴訟費用由被告負擔。
三、被告答辯及聲明：
㈠、答辯要旨：
⑴、經查路口監視器影像(附件一「IMG_4117.MOV」畫面時間20:5
    9:52至20:59:59)並同時輔以違規行向示意圖(被證6)，可見
    中正路與大智街口汽機車均於停止線後停等，路口號誌應顯
    示為紅燈，原告駕駛系爭機車行駛於中正路上，於行經系爭
    路口時無視路口紅燈闖越停止線進入路口後迴轉至銜接路段
    ，且原告於起訴狀中亦提及:「…在停等時發現騎錯方向，於
    紅燈尚餘10秒時，在不影響其他人車情況下選擇迴轉…」等
    語自承紅燈迴轉行為，核其行為已該當上開交通部109年11
    月2日交路字第1095008804號函釋所指闖紅燈之行為，而上
    述違規行為經後方正擔服巡邏勤務之員警目睹，遂向前攔停
    原告，是以員警之攔停行為合於法定程序要求且原告違規事
    實堪認明確，被告據此作成裁罰處分應無不當，上情另有員
    警職務報告(被證6)及影像截圖(被證3，照片編號1-4)在卷
    可稽。
⑵、按設置規則第206條第5款第1目規定，車輛於面對紅燈時不得
    超越停止線或進入路口，意即於路口號誌已顯示紅燈時，行
    經該址之車輛若有超越停止線或進入路口行為均屬闖紅燈之
    違規。另交通部於109年11月2日交路字第1095008804號函中
    就行為究屬闖紅燈抑或不遵守標線指示略以:「車輛面對紅
    燈亮起後，車身仍超越停止線並足以妨害其他方向人(若有
    行人穿越道)、車通行亦視同闖紅燈；若僅前輪伸越停止線
    者，則視為不遵守標線指示」說明之，又旨揭交通部函示亦
    就路口範圍以是否劃設停止線為分別認定，若該路口劃有停
    止線者，自停止標線劃設後(不含截角)所涵蓋之路面即屬路
    口範圍，查系爭路口標線之設置為先有停止線後再有行人穿
    越道，而停止線與行人穿越道間區域即屬路口範圍，而系爭
    機車於迴轉至對向路段時車身已貼近斑馬線(附件一「IMG_4
    117.MOV」畫面時間20:59:53至20:59:55)，顯已超越停止線
    並已進入路口範圍，自屬闖紅燈行為無誤，並非僅車輛前懸
    伸越路口之越線狀態，原告主張要無可採，不影響違規事實
    認定之成立，處分應予以維持。
⑶、末按行政罰法第7條第1項規定：「違反行政法上義務之行為
    非出於故意或過失者，不予處罰。」，因此，不論違規行為
    人係故意或過失而違反道路交通管理處罰條例第53條行政法
    上義務之行為，均應予處罰。本案原告駕駛車輛，應遵守號
    誌不得於紅燈時穿越路口，查原告行經上開路段，已如前述
    ，惟其於明知號誌顯示燈號時，仍穿越路口，核屬主觀上之
    故意無誤，已然甚明。
⑷、再者，原告既為合法考領機車駕駛執照之人，有機車車籍查
    詢資料及駕駛人基本資料為憑（被證7），其對上述規定應
    知之甚詳，並應確實遵守。是原告前揭所述，無非單方所執
    之詞，委無足取。
㈡、聲明：⑴原告之訴駁回。⑵訴訟費用由原告負擔。
四、爭點：
    原告主張停等紅燈時發現騎錯方向，於紅燈尚餘10秒時，未
    超過停止線即迴轉，縱有超過停止線亦無壓到斑馬線而尚未
    『進入路口』，不符合『闖紅燈』要件，且無闖紅燈意圖，又當
    時無妨礙其他方向人車通行，而如等到綠燈時在路中央待轉
    ，會給對向來車及後方直行車輛壓力，增加碰撞危險，是否
    有理可採？
五、本院的判斷：
㈠、前提事實：爭訟概要欄所載之事實，除上開爭點外，其餘事
    實業為原告所不爭執，且有掌電字第000000000號舉發違反
    道路交通管理事件通知單及案件移送紀錄、原告申訴書、新
    北市政府警察局板橋分局110年12月8日新北警板交字第1103
    893178號函、違規擷取照片、新北裁催字第00-000000000號
    違反道路交通管理事件裁決書及送達證書、新北市政府警察
    局板橋分局111年2月16日新北警板交字第1113873591號函、
    111年6月2日新北警板交字第1113897375號函、警員報告書
    、原告行向圖、現場路口照片、駕駛人基本資料及機車車籍
    查詢資料、採證光碟（見本院卷第61頁至第93頁）附卷可憑
    ，自堪認定。
㈡、應適用之法令：
⑴、道路交通安全規則第2 條第1 項第1 款：本規則用詞，定義
    如下：一、汽車：指在道路上不依軌道或電力架線而以原動
    機行駛之車輛（包括機車）。
⑵、道路交通安全規則第102 條第1 項第1 款：汽車行駛至交岔
    路口，其行進、轉彎，應依下列規定：一、應遵守燈光號誌
    或交通指揮人員之指揮，遇有交通指揮人員指揮與燈光號誌
    並用時，以交通指揮人員之指揮為準。
⑶、道路交通標誌標線號誌設置規則第206 條第5 款第1 目：行
    車管制號誌各燈號顯示之意義如左：五、圓形紅燈（一）車
    輛面對圓形紅燈表示禁止通行，不得超越停止線或進入路口
    。
⑷、道路交通管理處罰條例第3 條第8 款：
    本條例用詞，定義如下：八、車輛：指非依軌道電力架設，
    而以原動機行駛之汽車（包括機車）、慢車及其他行駛於道
    路之動力車輛。
⑸、道路交通管理處罰條例第53條第1 項：
    汽車駕駛人，行經有燈光號誌管制之交岔路口闖紅燈者，處
    新臺幣1,800 元以上5,400 元以下罰鍰。
⑹、道路交通管理處罰條例第63條第1 項第3 款：
    汽車駕駛人有下列各款所列條款之一者，除依原條款處罰鍰
    外，並予記點：三、有第四十三條、第五十三條或第五十四
    條情形之一者，各記違規點數三點。
⑺、按「本細則依道路交通管理處罰條例第九十二條第四項規定
    訂定之。」、「處理違反道路交通管理事件之程序及統一裁
    罰基準，依本細則之規定辦理。前項統一裁罰基準，如附件
    違反道路交通管理事件統一裁罰基準表。」，違反道路交通
    管理事件統一裁罰基準及處理細則第1條、第2條第1項、第2
    項分別亦有明定，是違反道路交通管理事件統一裁罰基準及
    處理細則即係基於法律之授權所訂定，而該處理違反道路交
    通管理事件之統一裁罰基準（即「違反道路交通管理事件統
    一裁罰基準表」）已考量「違反事件」、「法條依據」、「
    法定罰鍰額度或其他處罰」、「違規車種類別或違規情節」
    、「期限內繳納或到案聽候裁決者」、「逾越應到案期限30
    日內，繳納罰鍰或到案聽候裁決者」、「逾越應到案期限30
    日以上60日以內，繳納罰鍰或到案聽候裁決者」、「逾越應
    到案期限60日以上，繳納罰鍰或逕行裁決處罰者」等因素，
    作為裁量之標準，並未違反授權之目的及裁量權之本質，是
    其不僅直接對外發生效力，且被告亦應受其拘束而適用之。
㈢、原告起訴狀之意旨略以：「原告停等紅燈時發現騎錯方向，
    於紅燈尚餘10秒時，未超過停止線即迴轉，縱有超過停止線
    亦無壓到斑馬線，而尚未『進入路口』，不符合『闖紅燈』要件
    ，且無闖紅燈意圖；當時無妨礙其他方向人車通行，而如等
    到綠燈時在路中央待轉，會給對向來車及後方直行車輛壓力
    ，增加碰撞危險。」云云。惟按：
⑴、交通部82年4月22日交路(82)字第009811號函示：「一、有關
    闖紅燈行為之認定，於道路交通管理處罰條例中並未見相關
    之解釋。另依道路交通標誌標線號誌設置規則第170條第1項
    『停止線用以指示行駛車輛停止之界限，車輛停止時，其前
    懸部分不得伸越該線。』及同規則第206條第1項第5款（一）
    車輛面對圓形紅燈表示禁止通行，不得超越停止線或進入路
    口。若據此認定超越停止線即為闖紅燈，則一般大眾恐難以
    接受，亦非道路交通管理處罰條例當初立法精神。二、為促
    使駕駛人回歸於對標線之認知，同時兼顧執法技術層面與大
    眾接受程度，茲將面對圓形紅燈時超越停止線或闖紅燈之認
    定敘述如後提供參考：⒈車輛面對圓形紅燈時仍逕予穿越路
    口至銜接路段，含左轉、直行、迴轉及右轉（依箭頭綠燈允
    許行駛者除外）即視為闖紅燈之行為。⒉有繪設路口範圍者
    ：車輛無視於紅燈警示，有穿越路口之意圖，而車身已伸入
    路口範圍亦視同闖紅燈；若僅伸越停止線而未達路口範圍者
    ，則視為不遵守標線指示。（可以處罰條例第60條第3項之
    規定處分之）⒊無繪設路口範圍者：以車輛無視於紅燈號誌
    ，而有穿越路口之企圖，其車身並已伸越停止線並足以妨害
    其他方向人（若有行人穿越道）、車通行者亦以闖紅燈論處
    ；若僅車身伸越停止線則以不遵守標線指示視之。⒋目前交
    岔路口已繪設網狀黃線區者暫以該範圍視作路口，未繪設者
    請公路主管機關依內政部警政署65年2月16日警署交字第002
    49號函之規定（如附件）視路況車況繪設路口範圍。⒌另路
    口設有照相設施者並請有關單位依會議結論之認定標準配合
    調整以更能明確認定。」及62年7月14日交路字第12815號函
    ：「交岔路口自何處起算：未設置號誌燈者，自四個轉角處
    起算。設有號誌燈者，自燈柱起算。劃有停止標線者，自停
    止標線起算。」、67年5月18日交路字第05341號函：「劃設
    有停止線而又有燈光號誌兩種設施之交岔路口應自停止線起
    算。」，而上開函釋，除紅燈右轉部分，因94年12月28日修
    正增列第53條第2項規定，而不再視為同條第1項規定之闖紅
    燈外，其餘係就道交處罰條例第53條之「闖紅燈」所為之解
    釋性行政規則，經核與道交處罰條例第53條規定意旨無違，
    足堪為各級機關適用法律及民眾認知執法機關適用法律意見
    之參考，被告自得予以適用。
⑵、經查，本件舉發之經過，業據舉發警員以前揭報告書載稱：
    「職於110年11月（誤載為12月）19日20時至22時擔服巡邏
    勤務，於21時01分在新北市板橋區中正路往大智街方向，見
    一違規人騎乘普重機000-000於中正路往大智街方向直行，
    並於該路口紅燈迴轉，職見狀遂上前將其攔查。」（見本院
    卷第83頁），其並書具前揭原告行向圖（見本院卷第85頁）
    示意原告迴轉之過程確已穿越停止線一情，復提出前揭採證
    光碟，經與本院於言詞辯論期日當庭勘驗之結果：「IMG_41
    17.MOV：一、110年11月19日下午20時59分54秒，原告所騎
    乘的機車由中正路迴轉對向的中正路，原告所騎乘的機車有
    跨越停止線，此時路口是紅燈狀態，汽機車均在路口停等紅
    燈。二、110年11月19日下午20時59分56秒，原告所騎乘的
    機車就跨越停止線後迴轉往對向中正路往前行駛，於57秒時
    ，警車發現原告所騎乘的機車迴轉，警方騎乘機車立即迴轉
    從後追逐。IMG_4115.MOV：播放時間00分02秒（時間為20時
    59分，秒數無法呈現），原告所騎乘的機車有從路口迴轉，
    畫面並沒有顯示原告所騎乘的機車有壓到斑馬線的位置。」
    （見本院卷第107頁）互核相符。此外，依前揭現場路口照
    片所示（見本院卷第87頁）系爭路口經規劃設置有號誌燈（
    柱）及停止線，揆諸前揭規定及說明，該路口之範圍即應自
    停止線起算甚明。準此上情，本件原告駕駛系爭機車，既於
    紅燈時穿越停止線（迴轉角度橫向於道路而呈平行行駛於停
    止線及行人穿越道之間），並接續迴轉行駛，而非僅單純車
    身伸越停止線【既其持續行駛而非停駛於停止線與行人穿越
    道之間，解釋上即無從以「尚未駛經行人穿越道」之『不遵
    守停止標線指示』之違規視之】，自屬該當於「闖紅燈（迴
    轉）」之違規行為無訛，且依其情節亦有故意之責任條件甚
    明，洵可認定。是原告主張：原告於紅燈尚餘10秒時迴轉，
    縱有超過停止線亦無壓到斑馬線，而尚未『進入路口』，不符
    合『闖紅燈』要件，且無闖紅燈意圖云云，核屬誤解法令，顯
    不可採。
⑶、再者，依前揭道路交通安全規則第102條第1項第1款、道路交
    通標誌標線號誌設置規則第206條第5款第1目、道路交通管
    理處罰條例第53條第1項等規定，所共同構築交岔路口之通
    行秩序，原告既為考領有普通重型機車駕駛執照之理性、合
    格駕駛人（見本院卷第89頁），自應確實遵守，要不得僅以
    自身認定現場已無妨礙其他方向人車通行，即擅自違反而任
    意破壞用以保障所有用路人生命、身體及財產安全之交通秩
    序，此外，原告發現騎錯方向，如擔心於路口等待將招致危
    險，亦非不得於綠燈後先行駛至右前方待轉，或前行銜接路
    段再伺機於安全處所迴轉，自無從僅以其通行之便利性，據
    為免責之事由。是原告主張：原告停等紅燈時發現騎錯方向
    ，如等到綠燈時在路中央待轉，會給對向來車及後方直行車
    輛壓力，增加碰撞危險，且紅燈迴轉當時並無妨礙其他方向
    人車通行云云，亦無足採。
㈣、本件判決基礎已經明確，兩造其餘的攻擊防禦方法及訴訟資
    料經本院斟酌後，核與判決結果不生影響，無一一論述之必
    要，一併說明。
六、結論：原處分並無違誤，原告訴請撤銷為無理由，應予駁回
    。本件第一審裁判費為300元，所以確定第一審訴訟費用額
    為300元，由原告負擔。
七、依行政訴訟法第195條第1項後段、第236條、第98條第1項前
    段、第237條之8第1項、第237條之9第1項，判決如主文。
中　　華　　民　　國　　111 　年　　7 　　月　　4 　　日
                  行政訴訟庭  法  官  陳伯厚
一、上為正本係照原本作成。
二、如不服本判決，應於判決送達後20日內，向本院提出上訴狀
    並表明上訴理由（原判決所違背之法令及其具體內容或依訴
    訟資料可認為原判決有違背法令的具體事實），其未載明上
    訴理由者，應於提出上訴後20日內向本院補提理由書（上訴
    狀及上訴理由書均須按他造人數附繕本，如未按期補提上訴
    理由書，則逕予駁回上訴），並應繳納上訴裁判費新臺幣75
    0元。
                              書記官  陳柔吟
中　　華　　民　　國　　111 　年　　7 　　月　　4 　　日